臺灣高等法院臺南分院刑事判決　　　九十三年度交上更(一)字第一六號　Ａ
　　　上　訴　人　臺灣嘉義地方法院檢察署檢察官
　　　即　被　告　甲　○　○
　　　選任辯護人　蔡　碧　仲　律師
右上訴人因被告公共危險案件，不服臺灣嘉義地方法院八十九年度交訴字第九八號中
華民國九十年三月十六日第一審判決（起訴案號：臺灣嘉義地方法院檢察署八十九年
偵字第五一二三號），提起上訴，判決後，經最高法院發回更審，本院判決如左：
      主      文
上訴駁回。
      理      由
一、公訴意旨略以：甲○○於八十九年四月廿九日下午四時卅五分許，駕駛Ｊ七─四
    九四五號小貨車（下稱系爭小貨車），自嘉義縣中埔鄉隆興村一四０之一號前路
    肩，西往東，應注意車前狀況，及兩車併行間隔，並隨時採取必要安全措施，依
    當時情節，應注意能注意，而未注意前方行車動態，適丙○○駕駛ＺＵＣ─一五
    七號重機車，附載乙○○，由東往西駛至，致甲○○所駕系爭小貨車右側車身，
    撞及丙○○右手臂，致丙○○人車倒地，丙○○右手臂及手肘受有表皮擦傷，乙○○受有右側開放性髕骨骨折、右側膝前面開放性傷口、左側足及第三趾損傷等
    傷後（過失傷害部分，已判處有期徒刑二月確定），甲○○見狀，竟未停車施救
    ，等候警方處理，反駕車加速逃逸。因認被告甲○○涉有刑法第一百八十五條之
    四肇事逃逸罪嫌云云。
二、按犯罪事實應依證據認定之，無證據不得認定其犯罪事實。又不能證明被告犯罪
    者，應諭知無罪之判決，刑事訴訟法第一百五十四條第二項、第三百零一條第一
    項，分別定有明文。又事實認定，應憑證據，如未能發現相當證據，或證據不足
    以證明，自不能以推測或擬制之方法，為裁判基礎（最高法院四十年臺上字第八
    六號判例參照）。再告訴人之告訴，本以使被告受刑事訴追為目的，故其陳述是
    否與事實相符，自應調查其他證據，以資審認，苟其所為攻擊之詞，尚有瑕疵，
    則在此瑕疵未予究明以前，即不能遽採為斷罪之基礎（最高法院六十九年臺上字
    第一五三一號判決參照）。另按認定犯罪事實，所憑之證據，雖不以直接證據為
    限，間接證據亦包括在內，然無論直接或間接證據，其為訴訟上之證明，須於通
    常一般人均不致於有所懷疑，而得確信其為真實程度者，始得據為有罪認定，倘
    其證明尚未達到此一程度，而有合理性懷疑存在時，即無從為有罪認定（最高法
    院七十六年臺上字第四九八六號判例參照）。
三、本件公訴人認被告涉犯公共危險犯行，無非以(一)告訴人丙○○、乙○○指訴被告
    有駕車逃逸事實。(二)被告坦承「對方撞上我們車，摔到路中央」云云。且案發後
    被告車輛未在現場；而告訴人因本件車禍受有傷害等情，為其主要論據。
四、訊據被告堅決否認有駕車肇事事實，且以：案發後雖曾駕駛系爭小貨車離開現場
    ，但係搭載渠表哥、堂叔回去，並非肇事後逃離現場等語置辯。經查：
  (一)告訴人丙○○、乙○○固指被告肇車逃逸事實，然依下所述，其指訴尚非可取：
  (1)肇事時間部分：告訴人丙○○、乙○○於警訊及原審均供稱：本件案發時間，為
    八十九年四月廿九日下午四時卅五分等語（詳警卷三頁背面、七頁背面、原審卷
    十二頁）。然告訴人乙○○於本院上訴審及本院更一審改稱：發生車禍時間，為
    八十九年廿九日下午二點許，送去醫院是下午四點卅五分等語（本院上訴卷廿三
    頁、更一卷卅七頁）。觀諸上開供述，告訴人乙○○對肇事時間，所為供述，前
    後不一，且與告訴人丙○○供述矛盾，自難採信。參諸告訴人乙○○診斷證明書
    記載：告訴人乙○○傷害處置日期，為八十九年四月廿九日十八時十分至十九時
    卅分，有仁友醫院和睦分院診斷證明書附卷可參（詳警卷十頁）。而告訴人乙○○因車禍受傷送醫，屬急診治療，則告訴人乙○○傷害處置時間，距送醫時，依
    常理應不逾一小時，基此推定告訴人乙○○送醫時間，應為八十九年四月廿九日
    下午五時許，堪可認定。再據此推測車禍時間，可認告訴人於警訊供稱，車禍時
    間，為八十九年四月廿九日下午四時卅五分，較合常理。是告訴人乙○○對於車
    禍時間何時發生，供述矛盾，其所為指述，自難作為不利被告之認定。
  (2)何人駕駛部分：告訴人丙○○、乙○○固指當日系爭小貨車，確有人駕駛，因逆
    向行駛致生本件車禍。然就何人駕駛系爭小貨車，告訴人丙○○、乙○○於警偵
    訊及原審均稱：不知是何人駕駛等語（詳警卷三頁背面、五頁背面、七頁背面，
    四二三五號偵查卷十五頁，原審卷十三頁），且告訴人丙○○於偵查中供稱：無
    法確認案發當日，系爭小貨車為何人駕駛，當天有很多車經過等語（詳四二三五
    號偵查卷十頁背面）。是案發當天與告訴人機車，發生擦撞車輛，是否即為系爭
    小貨車，已啟人疑。故告訴人於偵查中指認，被告即為駕駛者，要難採信。參諸
    告訴人乙○○於本院更一審稱：因被告來醫院看伊時，說話很難聽，所以伊才對
    被告提出告訴等語（詳本院更一卷卅八頁）。益證告訴人乙○○，自始即無法確
    定被告為系爭小貨車駕駛者。告訴人既無法確認本件肇事，係被告所為，自不得
    僅因被告案發當日下午，確曾使用系爭小貨車，即遽論被告為本件肇事者。
  (3)小貨車行車方式：告訴人丙○○指稱，案發當日，系爭小貨車後車體，已超出白
    線，我閃過他的車頭，但車尾閃不過，而撞到系爭小貨車右邊等語（詳原審卷卅
    三頁），及告訴人丙○○右手臂確有擦傷傷痕，且事後令告訴人丙○○騎乘案發
    時機車，依其指訴擦撞位置高度，核與系爭小貨車右側車板螺絲處高度相符，業
    經本院勘驗屬實，製有勘驗筆錄在卷可憑（詳原審卷廿一頁背面），復有照片附
    於警訊卷可稽（詳警卷十二頁照片）。從而，告訴人丙○○、乙○○推論，渠等
    共騎機車，係機車前面與系爭小貨車右側車板，發生擦撞，且該機車行車方向，
    應係在系爭小貨車右方，尚符常理，堪以採信。然依告訴人丙○○指訴，當時是
    遭逆向行駛系爭小貨車撞到，我們當時車子是往路中間閃避等情（詳警卷三頁背
    面，原審卷十三、卅三頁）。告訴人乙○○於原審指稱，「當時被停在路邊的車
    子，剛要開出來時撞到我們的」、「當時系爭小貨車有點斜，是撞到該車右邊」
    等語（詳原審卷十三、卅三頁），二人就系爭小貨車行車狀態指訴，互有出入；
    若依告訴人丙○○所指，當時系爭小貨車逆向行駛，則兩車擦撞位置，應為車頭
    ，縱令告訴人丙○○見狀，而往路中央閃避，而避過系爭小貨車車頭，但以二車
    行車狀態，如何會致擦撞系爭小貨車右側車板，自有可疑。又依告訴人乙○○所
    指行車狀態（小貨車斜向開出），衡情應無導致機車車前，擦撞系爭小貨車右側
    車板情事。是告訴人丙○○、乙○○就車禍發生指訴，與常理有違。
  (4)綜上各情，告訴人丙○○、乙○○就本件車禍指訴，顯有瑕疪，自難僅憑告訴人
    指述，遽認被告涉有肇事逃逸犯行。
  (二)次查被告於八十九年八月三日在偵訊筆錄固載稱：「對方撞上我們的車，摔到路
    中央，有人將其扶到我車後，我在車內聽說，出來看一下，然後進入車內開走」
    云云（詳四二三五號偵查卷十頁背面）。然此項筆錄記載，被告爭執其真正。經
    本院更一審勘驗錄音帶結果，被告係供稱：「撞倒後，人摔到路中央，這是我聽
    說的，我沒看到，但他們將人抱到旁邊，抱到我們車子後面，我們在『裡面』聽
    說才出來的」等語，有本院勘驗筆錄在卷可稽（詳本院更一卷卅四頁）。顯見上
    開偵訊筆錄所記載被告陳述，核與錄音內容不符。依刑事訴訟法第一百條之一第
    二項規定，筆錄內容所載「被告陳述」與錄音或錄影內容不符者，不符部分，不
    得作為證據。是上開偵訊筆錄該部分，無證據能力，先予敘明。至上開錄音所提
    及『裡面』一語，經被告說明，是指其家裡面，非在車內，而案發地點正位於其
    家門口等情，亦為告訴人乙○○所供認（詳本院更一卷卅四、卅五頁），並據證
    人即被告胞弟高瑞麟迭於警偵訊證稱：系爭小貨車為其所有，於案發日下午二時
    卅分許，其將其逆向停放，在嘉義縣中埔鄉○○村○○路一四０之一號被告住處
    前等語（詳警卷一頁背面，四二三五號偵查卷七頁），且倘若被告確係從系爭小
    貨車『車內』出來等情為真。此時告訴人應能『看清楚』駕駛者為誰，而能確認
    何人為駕駛者。然告訴人於警偵訊卻稱：無法確認案發當日系爭小貨車，為何人
    駕駛，顯見被告供稱，其於偵訊時供稱『裡面』，是指家裡面等語，為真實可採
    。公訴人以被告坦承犯罪，顯係誤解。
  (三)綜上所述，告訴人丙○○、乙○○既未能確認，被告即為當日駕駛系爭小貨車者
    ，且彼等指訴既有瑕疪，而系爭小貨車逆向停車，又為証人高瑞麟所為。證人方
    木榮另証述案發時，並無人在系爭小貨車，當不得以告訴人丙○○、乙○○有瑕
    疵指訴，而認被告有肇事逃逸事實。
  (四)末按刑法第一百八十五條之四肇事遺棄罪，係以行為人駕駛動力交通工具肇事，
    致人受傷後逃逸為其構成要件，是須行為人須因駕駛動力交通工具而肇事時，始
    為該當。若行為人未因駕駛車輛肇事，縱令事後將肇事車輛駛離現場，或為煙滅
    肇事證據，或為其他原因，均與上開肇事遺棄罪構成要件不符。查被告固供承於
    案發後，將小貨車駛離案發地，但既無證據證明被告有駕駛系爭小貨車肇事，則
    事後被告縱將小貨車駛離現場，亦難認該當刑法第一百八十五條之四構成要件。
  (五)此外，復查無其他積極証據，足證被告有公訴人所指肇事逃逸犯行，依前說明，
    被告犯罪，尚屬不能證明。
五、原審以不能證明被告犯罪，而諭知被告無罪。本院經核，原判決認事用法，均無
    不合。檢察官上訴意指，仍執前詞，指摘原判決不當，為無理由，應予駁回。
據上論斷，應依刑事訴訟法第三百六十八條，判決如主文。
本案經檢察官楊治宇到庭執行職務。
中    華    民    國      九十三      年      三      月      十一      日
                                  臺灣高等法院臺南分院刑事第六庭
                                      審判長法官  蔡    崇    義
                        法官  許    進    國
                                            法官  董    武    全
右正本證明與原本無異。
如不服本判決，應於判決送達後十日內向本院提出上訴狀，其未敘述理由者並應於提
出上訴狀後十日內向本院補提理由書（應附繕本)。
                                      法院書記官  黃    全    忠
中    華    民    國      九十三      年      三      月      十七      日
